臺灣臺南地方法院行政訴訟判決
111年度簡字第49號
                                     111年9月7日辯論終結
原      告  劉茂霖  

被      告  臺南市政府勞工局

法定代理人  王鑫基  
訴訟代理人  鄭名家  
            蘇彥勳  
上列當事人間就業服務法事件，原告不服臺南市政府中華民國11
1年5月4日府法濟字第1110555203號訴願決定，提起行政訴訟，
本院判決如下：
    主  文
一、原告之訴駁回。
二、訴訟費用新台幣貳仟元由原告負擔。
    事實及理由
壹、爭訟概要：緣原告前經勞動部通知其繳納截至108年3月底之
    就業安定費及滯納金計新臺幣(下同)26,132元，因原告逾期
    未繳納，經勞動部以109年4月13日勞動發事字第1090625103
    號函(下稱勞動部109年4月13日函)廢止原告聘僱越南籍外國
    人BIEN THI HOA(護照號碼：M0000000，以下簡稱B君）之聘
    僱許可，惟原告仍聘僱B君從事照顧配偶劉林秋月至109年9
    月16日(即外國人住宿地點變更通報單通報變更日期)，案經
    被告審酌相關事證，認原告違反就業服務法第57條第1款規
    定之事實明確，爰依同法第63條第1項規定，裁處15萬元罰
    鍰。原告不服，提起訴願，經訴願決定駁回，原告仍不 服
    ，遂提起本件行政訴訟。
貳、本件原告主張：
一、被告逕以勞動部109年4月13日函片面廢止B君之聘僱許可，
    縱原告有請人代收該函，但原告不知道放在哪，亦未拆開該
    函，故完全不知內容，被告卻偽控原告涉非法僱用B君，顯
    屬無稽之談。又被告片面斷絕B君護照，B君是否屬非法居留
    ?有無會同移民局遣送B君出國?惟B君卻仍續任其他雇主，是
    原告是否即合法，請被告查明。
二、被告未詳查，主觀逕認原告非法僱用B君，並未調查人力仲
    介公司及B君。又原告年邁，癌末纏身，並無財產，需長年
    外出工作，亦需照顧配偶劉林秋月，生活狀況不佳。
三、另原告於111年1月4日始收受繳款書正本，該繳款書之填發
    日期為110年12月2日，繳款期限：請於111年1月12日前向收
    款公庫繳納，逾期未繳納者依法移送法務部行政執行署強制
    執行。是本件繳款期限應自111年1月4日次日起算30日云云
    　
四、另起訴狀理由補充略以:勞工安定基金罰鍰26132元，勞工局
    卻未進行法務部執行署之催繳程序，原告空等繳款權利義務
    ，被告胡說上開漏執行案件尚未達三年空窗期。另被告理應
    會同移民署於法定期限内遣送B君歸國等情，並聲明求為判
    決撤銷訴願決定及原處分。
參、被告則以：
一、本案原告聘僱B君從事照顧配偶劉林秋月之工作，因欠繳就
    業安定費，經勞動部催繳後仍未繳納，業經勞動部廢止B君
    之聘僱許可（109年4月15日合法送達），原告應於該函送達
    14日内洽當地公立就業服務機構辦理轉換雇主或擇由原告徵
    詢外國人B君同意後，於前開期限内為其辦理手續並使其出
    國，然原告聘僱許可失效且未於14日内辦理上述事項仍繼續
    聘僱B君從事照顧配偶劉林秋月之工作。另，經原告於109年
    11月11日及B君109年11月3日訪談紀錄足證上開事實，被告
    機關爰據以依就業服務法第57條第1款規定處分，依法並無
    不合。
二、查原告向被告提出行政訴訟起訴事實及理由中略以:「事實
    暨理由一、…勞工安定基金罰鍰新台幣貳萬陸千壹佰壹拾武
    元整…，勞工局卻未進行法務部執行署之催繳程序，檢舉人
    空等繳款權利義務，…胡說上開漏執行案件尚未達三年空窗
    期…云云」。另，原告於起訴狀理由二：「…理應會同移民署
    於法定期限内遣送歸國…云云。」，原告之訴訟理由實屬推
    託之詞。
三、勞動部109年4月13日勞動發事字第1090625103號函發文廢止
    原告聘僱B君之許可（於109年4月15日寄（送）達並已簽收
    ），然該函說明三：「事實認定：查貴雇主未依前函規定期
    限内繳納截至108年3月底止就業安定費及滯納金計新臺幣26
    132元整，本部前已依法移送強制執行，又外國人因符合本
    法第59條第1項第4款不可歸責於受聘僱外國人之事由…。」
    及說明六：「不服本處處分…向行政院提起訴願…。」，有關
    原告就業安定費及滯納金之繳納，權責機關為勞動部，原告
    於行政訴訟起訴事實及理由中稱勞工局卻未進行法務部執行
    署之催繳程序，非被告機關之權責，原告不服勞動部處分應
    於期限内向行政院提起訴願。本案被告之裁處依行政罰法第
    27條規定：「行政罰之裁處權，因三年期間之經過而消滅。
    」所規定之期間内為之，並無違反該規定。另，該函主旨已
    說明雇主應於該函送達14日内至當地公立就業服務機構辦理
    轉雇主，或擇由雇主徵詢外國人同意後於期限内為其辦理手
    續使其出國，此為課予雇主法定義務，為不可歸責於受聘僱
    外國人之事由，B君亦非違法外國人，非原告所稱應會同移
    民署於法定期限内遣送歸國，亦無原告所稱被告圖利，原告
    主張實為無理由。
四、原告違反就業服務法第57條第1款規定，原告於109年11月11
    日被告訪談紀錄略以：「…問：您聘僱越南籍外國人BIENTHI
    HOA(護照號碼：M0000000，以下簡稱B君）從事何種工作？
    答：聘僱B君從事看護工作，是照顧我太太劉林秋月。問：
    勞動部109年4月13日勞動發事字第1090625103號函以雙掛號
    寄給您（地址：臺南市○○區○○街00號），該函於109年4月15
    日寄（送）達並已簽收，簽收者為何？答：我委任白河區文
    明街29號的美美洗衣店並將印章交給該店幫我代收（該店在
    我住○○○街00號對面）。雙掛號之印章是我個人的無誤。公
    文函有確實收到，但不知道放在哪兒，也不知道内容。問：
    您接到勞動部公文函（勞動發事字第1090625103號）後是否
    有依法於109年4月15日送達後14日内洽當地公立就業服務機
    構辦理轉換雇主或由符合申請聘僱外國人之雇主直接向勞動
    部申請接續聘僱或擇由雇主徵詢外國人同意後，於前開期限
    内為其辦理手續並使其出國？若無依上述辦理請陳述其原因
    或理由？答：沒有。勞動部公文函（勞動發事字第10906251
    03號）我有收到，但因為不知道放在哪兒，也沒有去看也不
    知道内容，所以沒有為B君至公立就業服務機構辦理轉換雇
    主（或由符合申請聘僱外國人之雇主直接向勞動部申請接續
    聘僱）或徵詢B君同意，於前開期限内為其辦理手續並使其
    出國。問：您於勞動部109年4月13日勞動發事字第10906251
    03號函於109年4月15日送達後至109年9月16日期間（住宿地
    點變更委由仲介安置，本局收件日期109年9月18日），B君
    位於何處？B君從事何事？由誰指派？薪資由誰給付？答：
    上述公文函於109年4月15日送達後至109年9月16日期間（本
    局收件日期109年9月18日），B君迄今都在工作許可地（臺
    南市○○區○○街00號）並從事照護我太太劉林秋月。工作由我
    指派。薪資由我以現金給付。另，B君109年11月3日被告訪
    談紀錄略以：「…問：您於107年10月19日起受僱於本國人劉
    茂霖從事何種工作？答：我受僱從事照顧阿嬤（經查被看護
    者為劉林秋月）。問：您於勞動部109年4月13日勞動發事字
    第1090625103號函於109年4月15日送達至109年9月16日（外
    國人住宿地點變更通報，本局109年9月18日收件）期間，您
    位於何處？您從事何事？由誰指派？薪資由誰給付？上述該
    段時間雇主劉茂霖是否在您工作地點？答：109年4月15日至
    109年9月16日期間，我仍然在老闆劉茂霖家（工作許可地）
    工作。我一直都是照護阿嬤劉林秋月。工作是老闆劉茂霖指
    派。薪資由老闆給付現金給我。老闆劉茂霖白天外出工作很
    晚才會回到家，所以是住在我的工作地，只有我、老闆及阿
    嬤共3個人。」。
五、查行政程序法第72條第1項規定：「送達，於應受送達人之
    住居所、事務所或營業所為之。但在行政機關辦公處所或他
    處會晤應受送達人時，得於會晤處所為之。」及第73條第1
    項規定：「於應送達處所不獲會晤應受送達人時，得將文書
    付與有辨別事理能力之同居人、受雇人或應送達處所之接收
    郵件人員。」，原告訪談紀錄可查「我委任白河區文明街29
    號的美美洗衣店並將印章交給該店幫我代收」，故該勞動部
    函文為合法送達，且原告亦於訪談紀錄表示雙掛號之印章是
    其所持有的無誤及公文函有確實收到。然勞動部於該函已廢
    止原告之聘僱許可，故原告聘僱B君之工作許可已然失效，
    原告未於14日内至公立就業服務機構辦理轉換雇主或徵詢B
    君同意，於前開期限内為其辦理手續並使其出國，仍繼續僱
    用B君從事照顧配偶劉林秋月之工作長達5個月之久，於原告
    及B君之被告訪談紀錄可證，符合就業服務法第57條第1款：
    「雇主聘僱外國人不得有下列情事：聘僱未經許可、許可失
    效或他人所申請聘僱之外國人」之規定。原告違反就業服務
    法第57條第1款，被告據以裁處，並無違誤。原告該訴訟理
    由係屬事後卸責之詞，難以憑採，違法事證洵堪認定，另被
    告已斟酌本件案情，且原告為第1次違反就業服務法第57條
    第1款規定，經審酌原告違法性質、情節及改善情形，僅處
    就業服務法第63條第1項所定最低罰鍰15萬元。等語，資為
    抗辯，並聲明求為判決駁回原告之訴。
肆、兩造之爭點：原告有無違反就業服務法第57條第1款之規定
    被告依同法第63條第1項規定，裁處15萬元罰鍰，是否適法
    ？
伍、本院之判斷：
一、應適用之法令：
（一）按就業服務法第42條規定：「為保障國民工作權，聘僱外
      國人工作，不得妨礙本國人之就業機會、勞動條件、國民
      經濟發展及社會安定。
（二）就業服務法第55條第1項、第5項及第6項規定：「（第1項
      ）雇主聘僱外國人從事第46條第1項第8款至第10款規定之
      工作，應向中央主管機關設置之就業安定基金專戶繳納就
      業安定費，作為加強辦理有關促進國民就業、提升勞工福
      祉及處理有關外國人聘僱管理事務之用。（第5項）雇主
      未依規定期限繳納就業安定費者，得寬限30日；於寬限期
      滿仍未繳納者，自寬限期滿之翌日起至完納前1日止，每
      逾1日加徵其未繳就業安定費百分之0.3滯納金。但以其未
      繳之就業安定費百分之30為限（第6項）加徵前項滯納金3
      0日後，雇主仍未繳納者，由中央主管機關就其未繳納之
      就業安定費及滯納金移送強制執行，並得廢止其聘僱許可
      之一部或全部。」。
（三）就業服務法第57條第1款規定：「雇主聘僱外國人不得有
      下列情事：聘僱未經許可、許可失效或他人所申請聘僱之
      外國人」，違反者應依同法第63條第1款之規定處新台幣1
      5萬元以上75萬元以下罰鍰。5年内再違反者，處3年以下
      有期徒刑、拘役或科或併科新臺幣120萬元以下罰金。
（四）行政罰法第18條規定略以：「裁處罰鍰，應審酌違反行政
      法上義務行為應受責難程度、所生影響及因違反行政法上
      義務所得之利益，並得考量受處罰者之資力。」。
二、原告違反就業服務法第57條第1款規定：
(一)本件原告聘僱B君從事照顧配偶劉林秋月之工作，因欠繳就
    業安定費，經勞動部催繳後仍未繳納，業經勞動部廢止B君
    之聘僱許可，此有勞動部109年4月13日勞動發事字第109062
    5103號函附卷(原處分卷第131頁)可稽，並於109年4月15日
    合法送達原告，此亦有送達證書附卷(原處分卷第133頁)可
    稽，原告應於該函送達14日内洽當地公立就業服務機構辦理
    轉換雇主或擇由原告徵詢外國人B君同意後，於前開期限内
    為其辦理手續並使其出國。
(二)然原告聘僱許可失效且未於14日内辦理上述事項仍繼續聘僱
    B君從事照顧配偶劉林秋月之工作，此有原告於109年11月11
    日被告訪談紀錄(原處分卷第119-120頁)略以：「…問：您聘
    僱越南籍外國人BIENTHIHOA(護照號碼：M0000000，以下簡
    稱B君）從事何種工作？答：聘僱B君從事看護工作，是照顧
    我太太劉林秋月。問：勞動部109年4月13日勞動發事字第10
    90625103號函以雙掛號寄給您（地址：臺南市○○區○○街00號
    ），該函於109年4月15日寄（送）達並已簽收，簽收者為何
    ？答：我委任白河區文明街29號的美美洗衣店並將印章交給
    該店幫我代收（該店在我住○○○街00號對面）。雙掛號之印
    章是我個人的無誤。公文函有確實收到，但不知道放在哪兒
    ，也不知道内容。問：您接到勞動部公文函（勞動發事字第
    1090625103號）後是否有依法於109年4月15日送達後14日内
    洽當地公立就業服務機構辦理轉換雇主或由符合申請聘僱外
    國人之雇主直接向勞動部申請接續聘僱或擇由雇主徵詢外國
    人同意後，於前開期限内為其辦理手續並使其出國？若無依
    上述辦理請陳述其原因或理由？答：沒有。勞動部公文函（
    勞動發事字第1090625103號）我有收到，但因為不知道放在
    哪兒，也沒有去看也不知道内容，所以沒有為B君至公立就
    業服務機構辦理轉換雇主（或由符合申請聘僱外國人之雇主
    直接向勞動部申請接續聘僱）或徵詢B君同意，於前開期限
    内為其辦理手續並使其出國。問：您於勞動部109年4月13日
    勞動發事字第1090625103號函於109年4月15日送達後至109
    年9月16日期間（住宿地點變更委由仲介安置，本局收件日
    期109年9月18日），B君位於何處？B君從事何事？由誰指派
    ？薪資由誰給付？答：上述公文函於109年4月15日送達後至
    109年9月16日期間（本局收件日期109年9月18日），B君迄
    今都在工作許可地（臺南市○○區○○街00號）並從事照護我太
    太劉林秋月。工作由我指派。薪資由我以現金給付。(原處
    分卷第119-120頁)；另，B君109年11月3日被告訪談紀錄(原
    處分卷第123-124頁)略以：「…問：您於107年10月19日起受
    僱於本國人劉茂霖從事何種工作？答：我受僱從事照顧阿嬤
    （經查被看護者為劉林秋月）。問：您於勞動部109年4月13
    日勞動發事字第1090625103號函於109年4月15日送達至109
    年9月16日（外國人住宿地點變更通報，本局109年9月18日
    收件）期間，您位於何處？您從事何事？由誰指派？薪資由
    誰給付？上述該段時間雇主劉茂霖是否在您工作地點？答：
    109年4月15日至109年9月16日期間，我仍然在老闆劉茂霖家
    （工作許可地）工作。我一直都是照護阿嬤劉林秋月。工作
    是老闆劉茂霖指派。薪資由老闆給付現金給我。老闆劉茂霖
    白天外出工作很晚才會回到家，所以是住在我的工作地，只
    有我、老闆及阿嬤共3個人。」。(原處分卷第123-124頁)，
    上開原告於109年11月11日及B君109年11月3日訪談紀錄(原
    處分卷第119-120頁及123-124頁)可憑，被告機關爰依就業
    服務法第57條第1款規定處分，尚非無據，依法並無不合。
    　
三、查勞動部109年4月13日勞動發事字第1090625103號函(原處
    分卷第131頁)發文廢止原告聘僱B君之許可（於109年4月15
    日寄（送）達並已簽收），該函說明三：「事實認定：查貴
    雇主未依前函規定期限内繳納截至108年3月底止就業安定費
    及滯納金計新臺幣26,132元整，本部前已依法移送強制執行
    ，又外國人因符合本法第59條第1項第4款不可歸責於受聘僱
    外國人之事由…。」及說明六：「不服本處處分…向行政院提
    起訴願…。」，按有關原告就業安定費及滯納金之繳納，權
    責機關為勞動部，原告訴稱勞工局卻未進行法務部執行署之
    催繳程序，非被告機關之權責，原告顯對相關法令有誤解，
    倘原告不服上開勞動部處分應於期限内向行政院提起訴願。
    本件原告未向行政院訴願，該處分即已確定。上開處分既非
    被告所為，亦非其權責，原告主張被告未其催繳云 云，洵
    不足採。　　
四、再查，行政罰法第27條規定：「行政罰之裁處權，因三年期
    間之經過而消滅。」原告之處分於所規定之三年內内為之，
    並無違反該規定，自為合法之處分。另，勞動部函主旨已說
    明雇主應於該函送達14日内至當地公立就業服務機構辦理轉
    雇主，或擇由雇主徵詢外國人同意後於期限内為其辦理手續
    使其出國，此為課予雇主法定義務，為不可歸責於受聘僱外
    國人之事由，B君亦非違法外國人，原告稱被告應會同移民
    署於法定期限内遣送歸國，尚有誤會，原告主張實為無理由
    ，委不足採。
五、按行政程序法第72條第1項規定：「送達，於應受送達人之
    住居所、事務所或營業所為之。但在行政機關辦公處所或他
    處會晤應受送達人時，得於會晤處所為之。」及第73條第1
    項規定：「於應送達處所不獲會晤應受送達人時，得將文書
    付與有辨別事理能力之同居人、受雇人或應送達處所之接收
    郵件人員。」，經查，原告訪談紀錄內載有「我委任白河區
    文明街29號的美美洗衣店並將印章交給該店幫我代收」，且
    原告亦於訪談紀錄表示雙掛號之印章是其所持有的無誤及公
    文函有確實收到，故被告稱該勞動部函文為合法送達，尚非
    無據。
六、末按就業服務法第57條第1款：「雇主聘僱外國人不得有下
    列情事：聘僱未經許可、許可失效或他人所申請聘僱之外國
    人」，勞動部於上開該函已廢止原告之聘僱許可，故原告聘
    僱B君之工作許可已失效，原告未於14日内至公立就業服務
    機構辦理轉換雇主或徵詢B君同意，於前開期限内為其辦理
    手續並使其出國，仍繼續僱用B君從事照顧配偶劉林秋月之
    工作長達5個月之久，於原告及B君之被告訪談紀錄可證，原
    告自有就業服務法第57條第1款之聘僱許可失效之外國人之
    違法。原告違反就業服務法第57條第1款，被告據以裁處，
    尚無違誤。原告主張係屬事後卸責之詞，難以憑採，原告違
    法事證洵堪認定，另被告斟酌本件案情，認原告為第1次違
    反就業服務法第57條第1款規定，審酌原告違法性質、情節
    及改善情形，僅處就業服務法第63條第1項所定最低罰鍰15
    萬元，並未違反比例原則。倘原告如有經濟因素無法一次給
    付，被告訴訟代理人當庭表示可辦理分期償還方式，至少可
    分12期，如有特別事由，另可延長分期條件，併此敘明。
七、從而，原處分並無違法，訴願決定予以維持，核無不合。原
    告訴請撤銷，為無理由，應予駁回。至於，原告訴稱：勞工
    局卻任由B君續留台灣，檢舉知情的承辦員，瀆職、圖利B君
    ；且重新合法受僱於台南市玉井區，渠等2人再瀆職、圖利
    ；另繳款書卻無端旅行一個月，才由承辦員於111年1月前郵
    寄雙掛號該正本（繳款時效，遭延宕，且未重新更正），該
    員嚴重程序疏失，瀆職、圖利之檢舉，上開事由，非關本件
    核心事項，原告如對該等人等有刑事追訴之意，宜另循其他
    法律途徑主張，本件判決基礎已經明確，兩造其餘之攻擊防
    禦方法及訴訟資料經本院審酌後，核與判決結果不生影響，
    無一一論述之必要，附此敘明。   　　
據上論結，本件原告之訴為無理由，依行政訴訟法第98 條第1項
前段，判決如主文。
中　　華　　民　　國　　111 　年　　9　　月　　21　　日
　　　　　　　　　行政訴訟庭　法　官　侯明正
一、上為正本係照原本作成。
二、如不服本判決，應於送達後20日內，向本院提出上訴狀，並
    繳納上訴費用新台幣3,000元，其未表明上訴理由者，應於
    提出上訴後20日內向本院補提理由書（均須按他造人數附繕
    本）。上訴理由應表明關於原判決所違背之法令及其具體內
    容，或依訴訟資料可認為原判決有違背法令之具體事實。
中　　華　　民　　國　　111 　年　　9 　　月　　21　　日
　　　　　　　　　　　　　　　書記官　陳惠萍